---
title: "Mentális képek"
author: "Abari Kálmán"
date: "2020. 09. 19."
output:
  html_document: default
  word_document: default
---

```{r setup, include=FALSE}
knitr::opts_chunk$set(echo = TRUE)
```

# A feladat

Egy kísérletben azt vizsgálták, hogy milyen gyorsasággal tudják a résztvevők megállapítani két állatról, hogy melyik a nagyobb. Két szituációval találkozott minden résztvevő. Az első esetben nagy különbség volt a két állat méretében (szúnyog-oroszlán), míg a másik esetben kis különbség volt (zebra-ló). A kutatók azt a kérdést vizsgálták, hogy vajon mentális képeket használunk-e az állatok összhasonlítása során, ekkor ugyanis eltérő reakcióidőket kellene tapasztalnunk a két szituációban, vagy valamilyen absztraktabb szinten történik az összehasonlítás, és ekkor az állatok relatív mértekülönbsége nem igazán befolyásolhatná a reakcióidőt. Az adatokat a meretek.xlsx állományban rögzítettük. Vizsgáljuk meg, hogy van-e eltérés a két szituációban mért átlagos reakcióidő között.

Nicola, B., Snelgar, R. és Kemp, R. (2016). *SPSS for Psychologists: And Everybody Else.* Red Globe Press. pp. 120.

# Beolvasás

```{r}
library(rio)
meret <- import(file = "adat/meretek.xlsx")
str(meret)
```



# Előkészítés

```{r}
library(tidyr)
meret$id <- factor(1:16)
meret.l <- pivot_longer(data = meret, cols = 1:2,
                        names_to = "meretkulonbseg",
                        values_to = "ido")
```


# Elemző

```{r}
library(psych)
describe(meret)

library(ggplot2)
ggplot(data = meret.l, aes(x=ido, fill=meretkulonbseg)) + 
  geom_density(alpha=0.5)

p1 <- ggplot(data = meret.l, aes(x=meretkulonbseg, y=ido)) + 
  stat_summary(fun=mean, geom = "point") +
  stat_summary(fun.data = mean_cl_normal, geom = "errorbar", width=0.1)
p1

```



## Páros t-próba


```{r}
t.test(ido~meretkulonbseg, data=meret.l, paired=T)
wilcox.test(ido~meretkulonbseg, data=meret.l, paired=T)

```





# Publikálás

```{r}
p2 <- p1 + theme_bw() + labs(x="", y="reakcióidő (ms)")
ggsave(filename = "output/kep/kep1.png", plot = p2)

```





